【裁判字號】    92,交聲,564
【裁判日期】    920909
【裁判案由】    聲明異議
【裁判全文】
臺灣臺中地方法院交通事件裁定                    九十二年度交聲字第五六四號
     原處分機關     交通部公路總局台中區監理所
     異議人即
     受處分人       甲○○
右列受處分人因違反道路交通管理處罰條例案件，對於交通部公路總局台中區監理所
九十二年五月六日所為之裁決（中監違字第裁六○─ＫＡＡ一九八八八八號裁決書）
，聲明異議，本院裁定如左：
    主  文
原處分撤銷。
    理  由
一、原處分機關略以：異議人即受處分人甲○○，其所有車號ＷＮ─五二○一號自用
    小客車分別於(1)、九十年一月十三日十四時五十一分許，在雲林縣斗南鎮○○路
    ，速限五○公里，時速六十九公里，超速十九公里；(2)、九十一年三月二十四日
    十二時二十七分許，在國道三號北向三五二公里處，行車限速一○○公里，經測
    時速一一三公里，超速十三公里等之違規事實，經內政部警政署公路警察局第八
    警察隊、雲林縣警察局斗南分局員警以科學儀器採證照片依法逕行舉發，受處分
    人未依限期提出申訴，經向原舉發機關查證違規屬實，該所遂於九十二年五月六
    日以中監違字第裁六○─ＫＡＡ一九八八八八、ＺＨ0000000號裁決書，
    裁處受處分人違反道路交通管理處罰條例第三十三條、第四十條、第六十三條之
    規定，處罰鍰新台幣二千一百元、六千元整，並記違規點數一點，逾期則依違反
    道路交通管理事件統一裁罰標準表及裁決書處罰主文裁處，於法並無不合等語。
二、本件受處分人甲○○則以：因工作關係已經搬至雲林縣，但戶籍仍於台中市，車
    輛稅金及罰單皆委由管理員代收、轉寄，故稅金及部分違規罰單都有繳納，本二
    件罰單可能因大樓管理員疏忽，致並未收悉罰單，爰聲明異議云云。
三、按逕行舉發者，應按已查明之資料填註車牌號碼、車輛種類、車主姓名或地址，
    並於通知單上方空白處加註逕行舉發之文字後，由舉發機關送達被通知人。又逕
    行舉發違反道路交通管理事件，經汽車所有人依通知單之應到案日期前到案，並
    告知違規駕駛人姓名、身分證統一編號及住址者，處罰機關應即另行通知違規駕
    駛人到案依法處理；逾應到案日期，處罰機關應依本條例第八十五條第三項規定
    處罰該汽車所有人。又違反道路交通管理事件，行為人認為舉發之事實與違規情
    形相符者，得於接獲通知單後，親自或委託他人持該通知單，不經裁決向指定之
    處所，逕依裁罰基準執行並繳納罰鍰結案。違反道路交通管理事件統一裁罰基準
    及處理細則（下稱處理細則）第十一條第一項第三款、第二十四條、第四十八條
    第一項分別定有明文。揆諸上開處理細則之規定，無非在使逕行舉發之違規人（
    受處分人）得以釐清責任歸屬及得知處罰標準在限期內能自動繳納罰款。是受處
    分人自應先受舉發違反道路交通管理事件通知單之通知，始能知悉應到案日期，
    否則受處分人即無從知悉應到案之日期，如主管機關未經合法送達逕行裁決，其
    裁決程序即屬不適法。
四、查本件異議人即受處分人甲○○，其所有車號為ＷＮ─五二○一號自用小客車，
    有如交通部公路總局台中區監理所於九十二年五月六日，以中監違字第裁六○─
    ＫＡＡ一九八八八八、ＺＨ0000000號裁決書，所載事實欄所示之違規行
    為，雖有舉發通知單二紙為證，惟受處分人異議前來，以並未收受違規罰單，不
    知悉有違規事實等語。經查：本件逕行舉發違規之裁決事件其中一件於九十一年
    三月二十四日十二時二十七分許，在國道三號北向三五二公里處，行車限速一○
    ○公里，經測時速一一三公里，超速十三公里等之違規事實即中監違字第裁六○
    ─ＺＨ0000000號，經原舉發機關即內政部警政署公路警察局第八警察隊
    送達後，因無法送達再為公示送達，有原處分機關函覆稱略以：上開舉發通知單
    業經原舉發單位依法定地址以掛號寄送，經郵政機關退回而依法辦理公示送達等
    語。再者，受處分人業於九十二年七月八日在本院受訊問時表明，對此張舉發違
    規通知單已合法送達並沒有意見，而當庭撤回本件異議，則本件聲明異議即勿庸
    裁判，合先敘明。
五、又查：處理違反道路交通管理事件，有關文書之程序，依行政程序法之規定；而
    送達應向受送達人之住居所、事務所為之，處理細則第五條與行政程序法第七十
    二條第一項皆有明定。本件逕行舉發違規之裁決事件於九十年一月十三日十四時
    五十一分許，在雲林縣斗南鎮○○路，速限五○公里，時速六十九公里，超速十
    九公里之違規事實，即中監違字第裁六○─ＫＡＡ一九八八八八號違規通知單，
    原舉發機關即雲林縣警察局斗南分局，固有函覆稱略以：違規通知聯已於九十年
    二月五日交由斗南郵局掛號郵寄給車主，惟本案事隔已久（二年多），已逾郵局
    郵件送達簽收查詢時效，無法查證當事人簽收情形；原處分機關亦稱該通知單未
    有退回之紀錄等語。是原處分機關亦無從證明受處分人確有收受本件通知單之證
    據資料，且受處分人復堅決否認有收受上開違規通知單，難認受處分人已合法收
    受該違規通知單，是受處分人未能收受前揭舉發違規通知單，以致無法於限期內
    繳納罰鍰，其異議為有理由。從而，原處分機關逕予裁決，程序上即不適法，原
    處分應予撤銷。本件應發回原處分機關，由原處分機關重新送達後，再依法裁決
    。
六、據上論斷，應依道路交通管理處罰條例第八十七條第二項、道路交通案件處理辦
    法第二十條，裁定如主文。
中      華      民      國    九十二    年      九      月      九      日
                                        臺灣臺中地方法院交通法庭
                                            法  官    許  金  樹
右正本證明與原本無異。
如不服本裁定應於送達後五日內向本院提出抗告狀。
                                            書記官
中      華      民      國    九十二    年      九      月      九      日


司法院資訊處製作；財團法人民間司法改革基金會備份。
